臺灣彰化地方法院民事裁定
111年度監宣字第117號
聲  請  人  林素靜  


相  對  人  陳聖水  

關  係  人  陳仕堯  
            陳怡雯  
上列聲請人聲請監護宣告事件，本院裁定如下：          
    主    文
宣告陳聖水（男，民國00年00月00日生，身分證統一編號：Z000
000000號）為受監護宣告之人。
選定林素靜（女，民國00年0月00日生，身分證統一編號：Z0000
00000號）為受監護宣告之人之監護人。
指定陳仕堯（男，民國00年0月00日生，身分證統一編號：Z0000
00000號）為會同開具財產清冊之人。
聲請程序費用由受監護宣告之人負擔。
    理    由
一、聲請意旨略以：聲請人林素靜為相對人陳聖水之妻，相對人
    於民國104年8月3日腦出血，後分別於106年3月8日、108年
    間再度腦出血中風，並於109年10月14日經鑑定為重度身心
    障礙者，且相對人雖經送醫診治，現認知功能仍呈現嚴重障
    礙，致不能為意思表示或受意思表示，或不能辨識其意思表
    示之效果，已達受監護宣告之程度，有戶籍謄本、親屬系統
    表、中國醫藥大學附設醫院出具之診斷證明書、中華民國身
    心障礙證明影本等件為證。爰聲請准予裁定相對人為受監護
    宣告之人，並請求選定聲請人為相對人之監護人，同時指定
    相對人之長子陳仕堯為會同開具財產清冊之人等語。
二、按「對於因精神障礙或其他心智缺陷，致不能為意思表示或
    受意思表示，或不能辨識其意思表示之效果者，法院得因本
    人、配偶、四親等內之親屬、最近一年有同居事實之其他親
    屬、檢察官、主管機關或社會福利機構之聲請，為監護之宣
    告」、「受監護宣告之人應置監護人」、「法院為監護之宣
    告時，應依職權就配偶、四親等內之親屬、最近一年有同居
    事實之其他親屬、主管機關、社會福利機構或其他適當之人
    選定一人或數人為監護人，並同時指定會同開具財產清冊之
    人」、「法院選定監護人時，應依受監護宣告之人之最佳利
    益，優先考量受監護宣告之人之意見，審酌一切情狀，並注
    意下列事項：一、受監護宣告之人之身心狀態與生活及財產
    狀況。二、受監護宣告之人與其配偶、子女或其他共同生活
    之人間之情感狀況。三、監護人之職業、經歷、意見及其與
    受監護宣告之人之利害關係。四、法人為監護人時，其事業
    之種類與內容，法人及其代表人與受監護宣告之人之利害關
    係」，民法第14條第1項、第1110條、第1111條第1項及第11
    11條之1分別定有明文。
三、經查，聲請人主張之事實，業據其提出中國醫藥大學附設醫
    院出具之診斷證明書、中華民國身心障礙證明影本、親屬系
    統表及戶籍謄本等件為據，且經本院囑託臺灣臺中地方法院
    （下稱臺中地院）轉囑託澄清醫院中港分院（下稱澄清中港
    分院）鑑定，經鑑定人即澄清中港分院蔡輝煌醫師鑑定結果
    ，認為相對人外觀整潔，雙眼張開，但頭無法轉動，雙手攣
    縮，雙下肢肌肉萎縮，上下肢無法自己移動，躺在床上，有
    鼻胃管與穿著尿褲，於日常生活自我照顧為完全依賴，功能
    表現為極重度障礙，另意識清醒，但對時間、地點、人物之
    定向能力有困難，注意力無法集中，表情平板，無情緒變化
    ，不會言語，且記憶力、理解、計算與判斷思考能力均有極
    重度障礙。相對人罹患腦血管性失智，程度達極重度障礙，
    其注意力、理解力、計算力及判斷力等認知功能均呈現極重
    度障礙，日常生活活動與功能為完全依賴，需人看護與周密
    照顧，目前情況符合因神經精神障礙(腦血管性失智，極重
    度障礙），致不能為意思表示或受意思表示、或不能辨識其
    意思表示之效果之程度，可為監護宣告等語，有臺中地院11
    1年8月11日111家助13字第1110057746號函及精神鑑定報告
    書在卷可稽，堪認相對人因精神障礙或其他心智缺陷，致不
    能為意思表示或受意思表示，亦不能辨識其意思表示之效果
    。從而，本件聲請為有理由，應予准許，爰宣告相對人為受
    監護宣告之人。
四、本件相對人既經監護宣告，揆諸前揭規定，自應為其選定監
    護人及指定會同開具財產清冊之人。又聲請人主張其與相對
    人之其餘子女陳怡雯、陳仕堯均同意由聲請人擔任相對人之
    監護人，由關係人陳仕堯擔任會同開具財產清冊之人等情，
    有戶籍資料、同意書等件為證。本院審酌聲請人林素靜、關
    係人陳仕堯分別為相對人之妻、長子，與相對人關係非常密
    切，由渠等分別擔任相對人之監護人、會同開具財產清冊之
    人，應符合相對人之最佳利益，爰裁定如主文第2、3項所示
    。
五、末依民法第1113條準用同法第1099條、第1099條之1之規定
    ，於監護開始時，監護人林素靜對於受監護宣告之人陳聖水
    之財產，應會同關係人陳仕堯於2個月內開具財產清冊，並
    陳報法院，於開具完成並陳報法院前，監護人對於受監護宣
    告之人之財產，僅得為管理上必要之行為，併此指明。
六、依家事事件法第164條第2項，裁定如主文。
中　　華　　民　　國　 111　　年　　 8　　月　　22　　日
                  家事法庭    法  官  沙小雯
以上正本係照原本作成。
如對本裁定抗告，須於裁定送達後10日之不變期間內，向本院提
出抗告狀（須附繕本），並繳納抗告費新臺幣1,000元。
中　　華　　民　　國　 111　　年　　 8　　月　　22　　日
                              書記官  項珮欣